【裁判字號】    97,審訴,1415
【裁判日期】    970609
【裁判案由】    偽造文書等
【裁判全文】
臺灣高雄地方法院刑事判決            97年度審訴字第1415號
公  訴  人  臺灣高雄地方法院檢察署檢察官
被      告  甲○○
                    （現於臺灣高雄監獄執行）
上列被告因偽造文書等案件，經檢察官提起公訴（96年度偵字第
32991 號），嗣因被告於準備程序中就被訴事實為有罪之陳述，
合議庭裁定由受命法官依簡式審判程序獨任審理，本院判決如下
：
    主  文
甲○○犯如附表一、二所示之罪，分別處如附表所示之宣告刑。
如附表三所示之信用卡簽帳單存根聯上偽造之「蔡富棉」、「姚
智康」署押各貳枚、「王淳立」署押柒枚，均沒收之。應執行有
期徒刑壹年併拘役壹佰壹拾玖日；拘役部分如易科罰金，以新臺
幣壹仟元折算壹日。如附表三所示之信用卡簽帳單存根聯上偽造
之「蔡富棉」、「姚智康」署押各貳枚、「王淳立」署押柒枚，
均沒收之。
    事  實
一、甲○○前因強盜及竊盜案件，經法院分別判處有期徒刑5 年
    2 月、6 月，合併定執行刑有期徒刑5 年6 月確定，於民國
    96年4 月9 日假釋出獄，觀護期間原至97年5 月13日止，嗣
    經撤銷假釋，現執行中（不構成累犯）。詎其仍不知悛悔，
    意圖為自己不法之所有，藉在高雄榮民總醫院（址設高雄市
    左營區○○○路386 號，下稱榮總醫院）任職清潔工，可任
    意出入醫護人員更衣室之便，於附表一所示時、地，趁人不
    注意之際，徒手竊取如附表一所示之物。得手後，即基於偽
    造文書及詐欺取財之犯意，分別於附表二編號1 、2 、5 、
    6 、8 至14所示之時、地，持其竊得之附表一被害人蔡富棉
    、姚智康、王淳立等3 人之信用卡購物消費，復未經前揭被
    害人之同意，冒用渠等人之名義，於特約商店提供之簽帳單
    上，偽造「蔡富棉」、「姚智康」之署押各2 枚、「王淳立
    」之署押7 枚，表示係該信用卡所有人確認與各該特約商店
    間買賣付款方式暨金額，及向發卡銀行表示信用卡所有人依
    雙方信用卡契約簽帳消費、請求發卡銀行依約代墊該筆消費
    款項，又將偽造完成之簽帳單交付予特約商店供核對該信用
    卡背面之署押以行使之，致前開商店店員陷於錯誤，未向甲
    ○○收取消費款項而將所購物品交付，並致使附表二編號1
    、2 、5 、6 、8 至14所示之發卡銀行陷於錯誤而先行代墊
    各筆消費款項後，再向信用卡之真正名義人請求清償，足以
    生損害於上開之特約商店、發卡銀行、蔡富棉、姚智康、王
    淳立3 人之財產權益及財團法人聯合信用卡處理中心處理信
    用卡簽帳之正確性。並於附表二編號3 、4 、7 所示時間，
    基於詐欺取財之故意，持蔡富棉、姚智康失竊如附表二所示
    之信用卡，前往如附表二編號3 、4 、7 所示之之刷卡地點
    欲刷卡消費，嗣因店家未取得授權碼，交易失敗，而未取得
    任何財物。
二、案經蔡富棉、姚智康、王淳立3 人訴由高雄市政府警察局苓
    雅分局移送及台新國際商業銀行股份有限公司、中國信託商
    業銀行股份有限公司訴請偵辦。
    理  由
一、本件被告甲○○所犯係死刑、無期徒刑、最輕本刑為3 年以
    上有期徒刑以外之罪其於準備程序中就被訴事實為有罪之陳
    述，經受命法官告知簡式審判程序之旨，並聽取公訴人、被
    告及辯護人之意見後，本院合議庭裁定由受命法官獨任進行
    簡式審判程序，先予敘明。
二、上開事實業據被告甲○○於警、偵訊、本院審理時自白不諱
    ，核與告訴人蔡富棉、姚智康、王淳立及被害人宏智萍於警
    詢之陳述相符，並有被告立具之自白書影本、寶鴻珠寶銀樓
    之監視器翻拍照片、中國信託商業銀行股份有限公司97年1
    月22日刑事告訴狀所附冒用明細、蔡富棉所立具之聲明書影
    本、報案三聯單、中國信託商業銀行信用卡簽帳單影本、冒
    用明細、台新國際商業銀行股份有限公司96年12月24日刑事
    告訴狀所附簽帳單影本、盜刷明細表、王淳立立具之掛失聲
    明書影本、報案三聯單影本、香港商上海匯豐銀行97年2 月
    18日（九六）港匯銀卡字第08032 號含所附盜刷明細、簽帳
    單影本、中華當鋪之登記簿影本、高雄市政府警察局苓雅分
    局扣押筆錄、扣押物品目錄表、及查獲照片附卷可稽，本件
    罪證明確，被告犯行堪以認定。
三、核被告附表一所為，均係犯刑法第320 條第1 項竊盜罪。被
    告附表二編號1 、2 、5 、6 、8 至14所為，則係犯同法第
    216 條、第210 條之行使偽造私文書罪、同法第339 條第1
    項之詐欺取財罪。被告於附表二編號3 、4 、7 所為則係犯
    同法第339 條第3 項、第1 項之詐欺取財未遂罪；起訴法條
    就此部分雖認係犯刑法第339 條第1 項之條文，惟業經公訴
    檢察官當庭變更起訴法條，本院爰不另為起訴法條之變更。
    被告於附表二編號1 、2 、5 、6 、8 至14簽帳單上偽造「
    蔡富棉」、「姚智康」、「王淳立」署押之行為，係偽造私
    文書之部分行為，不另論罪；而其偽造後復持之加以行使，
    其偽造之低度行為應為行使之高度行為所吸收，僅論以高度
    之行使偽造私文書罪；又被告偽造私文書之內容向他方有所
    主張之同時亦在施行詐術，二者有同時同地以一個行為為之
    的關係，應依刑法第55條想像競合犯之規定，從一重即行使
    偽造私文書罪處斷，起訴意旨認應予分論併罰，容有誤會。
    被告於附表二編號3 、4 、7 所示之時地雖已著手於詐欺取
    財行為之實施，惟未生取得財物之結果，犯罪尚屬未遂，爰
    依刑法第25條第2 項之規定，按既遂犯之刑減輕之。被告所
    犯上各罪間，犯意各別，行為互殊，應予分論併罰。本院審
    酌被告四肢健全，不思以正當途徑獲取財物，率爾以不法之
    手段侵犯他人之法益，實屬不該；惟念其犯後坦承犯行，態
    度尚可，已與被害人洪智萍達成和解，所竊財物部分已返還
    ，及其犯罪之手段及所生損害等一切情狀，分別量處如主文
    所示之刑，並分別就有期徒刑、拘役部分定其應執行刑，及
    就拘役部分諭知易科罰金之折算標準。如附表三所示之信用
    卡簽帳單存根聯共11張上偽造之「蔡富棉」、「姚智康」署
    押各2 枚、「王淳立」署押7 枚，共11枚，均係偽造之署名
    ，爰依刑法第219 條，宣告沒收之。
據上論斷，應依刑事訴訟法第273 條之1 第1 項、第299 條第1
項前段、刑法第320 條第1 項、第216 條、第210 條、第339 條
第1 項、第3 項、第55條、第25條第2 項、第41條第1 項、第51
條第5 款、第6 款、第219 條，刑法施行法第1 條之1 ，判決如
主文。
本案經檢察官鄭益雄到庭執行職務。
中    華    民    國    97    年    6     月    9     日
                  刑事第七庭  法  官  李淑惠
以上正本證明與原本無異。
如不服本判決應於收受本判決後10日內向本院提出上訴書狀，並
應敘述具體理由，如未敘述上訴理由者，應於上訴期間屆滿後20
日內補提理由書狀於本院（均須按他造當事人之人數附繕本）「
切勿逕送上級法院」。
中    華    民    國    97    年    6     月    9     日
                              書記官  王淑娟
附錄本件論罪科刑法條
中華民國刑法第320條
意圖為自己或第三人不法之所有，而竊取他人之動產者，為竊盜
罪，處 5 年以下有期徒刑、拘役或 5 百元以下罰金。
意圖為自己或第三人不法之利益，而竊佔他人之不動產者，依前
項之規定處斷。
前二項之未遂犯罰之。
中華民國刑法第216條
行使第 210 條至第 215 條之文書者，依偽造、變造文書或登載
不實事項或使登載不實事項之規定處斷。
中華民國刑法第210條
偽造、變造私文書，足以生損害於公眾或他人者，處 5 年以下有
期徒刑。
中華民國刑法第339條
意圖為自己或第三人不法之所有，以詐術使人將本人或第三人之
物交付者，處5年以下有期徒刑、拘役或科或併科1千元以下罰金
。
以前項方法得財產上不法之利益或使第三人得之者，亦同。
前二項之未遂犯罰之。
附表一：
 ┌──┬──────┬───────┬───┬──────────┬────┬──────┐
 │編號│  失竊時間  │  失竊地點    │被害人│    失竊物品        │所犯罪名│宣告刑      │
 ├──┼──────┼───────┼───┼──────────┼────┼──────┤
 │ 1  │96年11月2日 │榮總醫院61病房│蔡富棉│中國信託商業銀行之信│刑法第  │拘役貳拾日，│
 │    │18時許      │護理人員更衣室│      │用卡1張。           │320條第1│如易科罰金，│
 │    │            │置物櫃內      │      │                    │項竊盜罪│以新臺幣壹仟│
 │    │            │              │      │                    │        │元折算壹日。│
 ├──┼──────┼───────┼───┼──────────┼────┼──────┤
 │ 2  │96年11月3日 │榮總醫院61病房│姚智康│中國信託商業銀行之信│同上    │拘役貳拾日，│
 │    │10時30分許  │醫師值日室    │      │用卡1張。           │        │如易科罰金，│
 │    │            │              │      │                    │        │以新臺幣壹仟│
 │    │            │              │      │                    │        │元折算壹日。│
 ├──┼──────┼───────┼───┼──────────┼────┼──────┤
 │ 3  │96年11月7日 │榮總醫院61病房│王淳立│台新國際商業銀行之信│同上    │拘役貳拾日，│
 │    │20時許      │器材室護理人員│      │用卡2張。           │        │如易科罰金，│
 │    │            │置物櫃內      │      │                    │        │以新臺幣壹仟│
 │    │            │              │      │                    │        │元折算壹日。│
 ├──┼──────┼───────┼───┼──────────┼────┼──────┤
 │ 4  │96年11月8日 │同上          │同上  │匯豐銀行、台北富邦銀│同上    │拘役貳拾日，│
 │    │20時許      │              │      │行之信用卡2張。     │        │如易科罰金，│
 │    │            │              │      │                    │        │以新臺幣壹仟│
 │    │            │              │      │                    │        │元折算壹日。│
 ├──┼──────┼───────┼───┼──────────┼────┼──────┤
 │ 5  │96年11月9日 │榮總醫院83病房│洪智萍│中國信託商業銀行、萬│同上    │拘役貳拾日，│
 │    │14時許      │護理人員置物櫃│      │泰銀行、慶豐銀行、運│        │如易科罰金，│
 │    │            │內            │      │通銀行之信用卡4 張、│        │以新臺幣壹仟│
 │    │            │              │      │中國信託商業銀行、台│        │元折算壹日。│
 │    │            │              │      │灣銀行之金融卡2張及 │        │            │
 │    │            │              │      │現金2,700元。       │        │            │
 └──┴──────┴───────┴───┴──────────┴────┴──────┘
 附表二：
 ┌──┬────┬────┬───┬────┬─────┬────┬──┬────┬───┐
 │編號│信用卡名│發卡銀行│卡號  │刷卡時間│刷卡地點  │刷卡金額│備註│所犯罪名│宣告刑│
 │    │義人姓名│        │      │        │          │        │    │        │      │
 ├──┼────┼────┼───┼────┼─────┼────┼──┼────┼───┤
 │ 1  │蔡富棉  │中國信託│431195│96年11月│全家福鞋業│1,890元 │交易│刑法第  │有期徒│
 │    │        │商業銀行│431195│2日17時 │股份有限公│        │成功│216、第 │刑貳月│
 │    │        │        │      │52分    │司，高雄市│        │    │210條行 │      │
 │    │        │        │      │        │左營區左營│        │    │使偽造私│      │
 │    │        │        │      │        │大路158 號│        │    │文書罪  │      │
 ├──┼────┼────┼───┼────┼─────┼────┼──┼────┼───┤
 │ 2  │同上    │同上    │同上  │同日18時│寶島眼鏡左│1萬4,000│交易│同上    │有期徒│
 │    │        │        │      │13分    │營分公司，│元      │成功│        │刑貳月│
 │    │        │        │      │        │高雄市左營│        │    │        │      │
 │    │        │        │      │        │區○○○路│        │    │        │      │
 │    │        │        │      │        │219號1樓  │        │    │        │      │
 ├──┼────┼────┼───┼────┼─────┼────┼──┼────┼───┤
 │ 3  │同上    │同上    │同上  │不詳    │不詳      │9,500元 │交易│刑法第  │拘役貳│
 │    │        │        │      │        │          │        │失敗│339條第3│拾日，│
 │    │        │        │      │        │          │        │    │項、第1 │如易科│
 │    │        │        │      │        │          │        │    │項詐欺取│罰金，│
 │    │        │        │      │        │          │        │    │財未遂罪│以新臺
 │    │        │        │      │        │          │        │    │        │幣壹仟│
 │    │        │        │      │        │          │        │    │        │元折算│
 │    │        │        │      │        │          │        │    │        │壹日。│
 ├──┼────┼────┼───┼────┼─────┼────┼──┼────┼───┤
 │ 4  │姚智康  │中國信託│456319│96年11月│珠發珠寶銀│7,060元 │交易│同上    │拘役貳│
 │    │        │商業銀行│456319│3日11時 │樓，高雄市│        │失敗│        │拾日，│
 │    │        │        │      │23分    │新興區八德│        │    │        │如易科│
 │    │        │        │      │        │二路93號  │        │    │        │罰金，│
 │    │        │        │      │        │          │        │    │        │以新臺│
 │    │        │        │      │        │          │        │    │        │幣壹仟│
 │    │        │        │      │        │          │        │    │        │元折算│
 │    │        │        │      │        │          │        │    │        │壹日。│
 ├──┼────┼────┼───┼────┼─────┼────┼──┼────┼───┤
 │ 5  │同上    │同上    │同上  │同日11時│池田品味特│2,800元 │交易│刑法第  │有期徒│
 │    │        │        │      │53分    │殊鍋，高雄│        │成功│216、第 │刑貳月│
 │    │        │        │      │        │市苓雅區五│        │    │210條行 │      │
 │    │        │        │      │        │福三路107 │        │    │使偽造私│      │
 │    │        │        │      │        │號        │        │    │文書罪  │      │
 ├──┼────┼────┼───┼────┼─────┼────┼──┼────┼───┤
 │ 6  │同上    │同上    │同上  │同日12時│同上      │600元   │交易│同上    │有期徒│
 │    │        │        │      │22分    │          │        │成功│        │刑貳月│
 ├──┼────┼────┼───┼────┼─────┼────┼──┼────┼───┤
 │ 7  │同上    │同上    │同上  │同日16時│寶鴻珠寶銀│6,880元 │交易│刑法第  │拘役貳│
 │    │        │        │      │49分    │樓，高雄市│        │失敗│339條第3│拾日，│
 │    │        │        │      │        │三民區中華│        │    │項、第1 │如易科│
 │    │        │        │      │        │三路289號 │        │    │項詐欺取│罰金，│
 │    │        │        │      │        │          │        │    │財未遂罪│以新臺│
 │    │        │        │      │        │          │        │    │        │幣壹仟│
 │    │        │        │      │        │          │        │    │        │元折算│
 │    │        │        │      │        │          │        │    │        │壹日。│
 ├──┼────┼────┼───┼────┼─────┼────┼──┼────┼───┤
 │ 8  │王淳立  │台新國際│438045│96年11月│小北百貨  │2,250元 │交易│刑法第  │有期徒│
 │    │        │商業銀行│438045│7日17時 │          │        │成功│216、第 │刑貳月│
 │    │        │        │      │44分    │          │        │    │210條行 │      │
 │    │        │        │      │        │          │        │    │使偽造私│      │
 │    │        │        │      │        │          │        │    │文書罪  │      │
 ├──┼────┼────┼───┼────┼─────┼────┼──┼────┼───┤
 │ 9  │同上    │同上    │同上  │同日18時│大樂量販民│736元   │交易│同上    │有期徒│
 │    │        │        │      │0分     │族店      │        │成功│        │刑貳月│
 ├──┼────┼────┼───┼────┼─────┼────┼──┼────┼───┤
 │ 10 │同上    │同上    │同上  │同日18時│池田品味特│5,500元 │交易│同上    │有期徒│
 │    │        │        │      │49分    │殊鍋      │        │成功│        │刑貳月│
 ├──┼────┼────┼───┼────┼─────┼────┼──┼────┼───┤
 │ 11 │同上    │同上    │457961│同日20時│三富鐘錶眼│1萬9,000│交易│同上    │有期徒│
 │    │        │        │457961│58分    │鏡行，高雄│元      │成功│        │刑貳月│
 │    │        │        │      │        │市三民區自│        │    │        │      │
 │    │        │        │      │        │強一路211 │        │    │        │      │
 │    │        │        │      │        │號        │        │    │        │      │
 ├──┼────┼────┼───┼────┼─────┼────┼──┼────┼───┤
 │ 12 │同上    │匯豐銀行│450307│96年11月│鉦金店，高│1萬1,700│交易│同上    │有期徒│
 │    │        │        │450307│8日18時 │雄市新興區│元      │成功│        │刑貳月│
 │    │        │        │      │19分    │文化路86號│        │    │        │      │
 ├──┼────┼────┼───┼────┼─────┼────┼──┼────┼───┤
 │ 13 │同上    │同上    │同上  │同日18時│鑫鑽銀樓，│7,200元 │交易│同上    │有期徒│
 │    │        │        │      │32分    │高雄市新興│        │成功│        │刑貳月│
 │    │        │        │      │        │區○○○路│        │    │        │      │
 │    │        │        │      │        │167巷39號 │        │    │        │      │
 ├──┼────┼────┼───┼────┼─────┼────┼──┼────┼───┤
 │ 14 │同上    │同上    │同上  │同日18時│鉦金店，高│1萬4,300│交易│同上    │有期徒│
 │    │        │        │      │50分    │雄市新興區│元      │成功│        │刑貳月│
 │    │        │        │      │        │文化路86號│        │    │        │      │
 └──┴────┴────┴───┴────┴─────┴────┴──┴────┴───┘
附表三
┌──┬────────────────┬──────────────┐
│編號│  名            稱              │偽造之署押及數量            │
├──┼────────────────┼──────────────┤
│1   │全家福鞋業股份有限公司簽帳單1張 │「蔡富棉」署押1枚           │
├──┼────────────────┼──────────────┤
│2   │寶島眼鏡左營分公司簽帳單1張     │「蔡富棉」署押1枚           │
├──┼────────────────┼──────────────┤
│3   │蘇活坊小火鍋店簽帳單2張         │「姚智康」署押2枚           │
├──┼────────────────┼──────────────┤
│4   │小北百貨-裕誠店簽帳單1張        │「王淳立」署押1枚           │
├──┼────────────────┼──────────────┤
│5   │大樂量販民族店簽帳單1張         │「王淳立」署押1枚           │
├──┼────────────────┼──────────────┤
│6   │蘇活坊小火鍋店簽帳單1張         │「王淳立」署押1枚           │
├──┼────────────────┼──────────────┤
│7   │三富鐘錶眼鏡行簽帳單1張         │「王淳立」署押1枚           │
├──┼────────────────┼──────────────┤
│8   │鉦金店銀樓簽帳單2張             │「王淳立」署押2枚           │
├──┼────────────────┼──────────────┤
│9   │鑫鑽銀樓飾品店簽帳單1張         │「王淳立」署押1枚           │
└──┴────────────────┴──────────────┘


司法院資訊處製作；財團法人民間司法改革基金會備份。
